臺灣宜蘭地方法院刑事判決　　　　　　　　　　　　　九十三年度訴字第一二號
　　公　訴　人　臺灣宜蘭地方法院檢察署檢察官
　　被　　　告　辛○○　男　四.
　　　　　　　　己○○　男　二.
　　右　一　人
　　選任辯護人　包漢銘　律師
　　被　　　告　丙○○　男　二.
　　右　一　人
　　選任辯護人　吳振東　律師
　　被　　　告　丁○○　男　二.
　　右　一　人　李秋銘　律師
　　選任辯護人　黃金亮　律師
右列被告等因違反槍砲彈藥刀械管制條例等案件，經檢察官提起公訴（九十二年度偵
字第二六五九號），被告就被訴事實為有罪之陳述，本院裁定進行簡式審判程序後判
決如左：
    主  文
辛○○未經許可，寄藏可發射子彈具有殺傷力之改造手槍，累犯，處有期徒刑壹年肆
月，併科新臺幣伍萬元罰金，罰金如易服勞役，以新臺幣玖佰元即銀元參佰元折算壹
日，扣案可發射子彈具有殺傷力之改造手槍壹把（含彈匣壹個，槍枝管制編號：00
000000000號）沒收之；又意圖為自己不法所有，而侵占遺失物，處罰金銀
元伍仟元（即新臺幣壹萬伍仟元）；又以其他非法之方法，剝奪人之行動自由，累犯
，處有期徒刑壹年，扣案之口罩壹只沒收之。應執行有期徒刑有期徒刑貳年貳月，併
科罰金新臺幣陸萬伍仟元，罰金如易服勞役，以新臺幣玖佰元即銀元參佰元折算壹日
，扣案可發射子彈具有殺傷力之改造手槍壹把（含彈匣壹個，槍枝管制編號：000
00000000號）及口罩壹只均沒收之。
己○○共同以其他非法之方法，剝奪人之行動自由，處有期徒刑陸月，如易科罰金以
參佰元折算壹日。扣案之口罩壹只沒收之。
丙○○共同以其他非法之方法，剝奪人之行動自由，處有期徒刑伍月，如易科罰金以
參佰元折算壹日。扣案之口罩壹只沒收之。
丁○○共同以其他非法之方法，剝奪人之行動自由，處有期徒刑伍月，如易科罰金以
參佰元折算壹日。扣案之口罩壹只沒收之。
    事  實
一、辛○○前因重利案件，經本院於民國八十七年八月十八日以八十六年度訴字第四
    五九號判處有期徒刑六月，經臺灣高等法院以八十七年度上訴字第四四一一號判
    決駁回上訴，後經最高法院於八十八年六月二十四日，以八十八年度臺上字第三
    三八八號判處有期徒刑六月確定，並於八十九年一月十日執行完畢出監，猶不知
    悔改，明知可發射金屬子彈具有殺傷力之槍枝及具有殺傷力之子彈，均係槍砲彈
    藥刀械管制條例所列管之槍枝及彈藥，非經主管機關許可，均不得持有或寄藏，
    竟仍基於寄藏可發射子彈具有殺傷力之手槍及子彈之犯意，於八十九、九十年間
    某日（確實時間不詳），在其位於宜蘭市○○路○段一九九號住處，受其業已死
    亡之友人「潘康寧」之囑託，代為保管「潘康寧」所交付具殺傷力仿ＦＮ廠半自
    動手槍製造之金屬玩具手槍一把（含彈匣一個，槍枝管制編號：0000000
    0000號）及供上述手槍使用而具有殺傷力之子彈三顆，與不具殺傷力之子彈
    一顆（子彈均已於鑑定過程中試射擊發），並將之藏放於上開住處後方空地，未
    經許可而寄藏並持有之。
二、辛○○於九十二年八月間某日，在宜蘭市○○路段，見啟暐儀電有限公司（以下
    簡稱「啟暐公司」）所有，而於不詳時間在宜蘭縣羅東聖母醫院停車場失竊並遭
    人丟棄於該處之車牌號碼ＵＪ—三四○一號自用小客車牌照二面，竟意圖為自己
    不法所有，撿拾後將之侵占入己。
三、緣辛○○所豢養鴿子將於九十二年十月十八日參與飛翔競賽，並得知乙○○飼養
    為數甚多之賽鴿，實力堅強，竟因覬覦賽鴿之高額獎金，為減少競爭對手，便與
    其子己○○及丙○○、丁○○共同基於妨害他人行動自由之犯意聯絡，先以不詳
    方式查知乙○○之胞弟甲○○將於九十二年十月十七日上午搭載賽鴿進行例行訓
    練，由辛○○先於九十二年八月十八日凌晨四、五時許，向其不知情之友人董許
    德借得戊○○所有車牌號碼Ｕ二—二九六九號自用小客貨車一輛，再於某不詳地
    點將該自用小客貨車牌照卸下，換掛其先前侵占所得之車牌號碼ＵＪ—三四○一
    號車牌。嗣辛○○即攜帶其事先備妥之口罩、鴨舌帽各一只及前揭受託寄藏之改
    造手槍一把、具有殺傷力之子彈三顆及不具殺傷力之子彈一顆（子彈均已於鑑定
    過程中試射擊發），並駕駛該輛已換掛車牌之自用小客貨車，搭載不知其持有前
    揭寄藏之改造手槍及子彈之丙○○、丁○○與己○○三人，一同前往宜蘭縣頭城
    鎮○○○路附近守候。迄同日上午六時五十分許，甲○○駕駛車牌號碼七Ｋ—九
    二九八號廂型車載運賽鴿二十四隻行經宜蘭縣頭城鎮大溪里仁澤新村入口處停等
    紅燈時，辛○○因尾隨在後一時煞車不及，由後方衝撞甲○○所駕駛之廂型車（
    車輛毀損部分，未據甲○○提出告訴）。俟甲○○見狀下車察看，先由辛○○一
    手持其所攜帶之改造手槍頂住甲○○腰部，一手架住甲○○，將甲○○帶至路邊
    ，再由丙○○、丁○○及己○○下車將甲○○所載運而為乙○○所有之賽鴿共二
    十四隻悉數搬往辛○○所駕駛之自小客貨車，事畢丙○○並因慮及甲○○得以迅
    速離去並報警，即將其所有之汽車鑰匙一串及行動電話一支丟棄路邊，四人旋即
    駕車揚長而去，共同以此加害生命、身體安全之強暴手段恐嚇甲○○，使甲○○
    心生畏懼，並妨害其行使權利，進而剝奪其行動自由。迨辛○○等四人離去後，
    甲○○始前往事發地點附近之便利商店撥電報警。嗣於九十二年十月十七日上午
    七時二十五分，辛○○等四人在宜蘭縣頭城鎮金面橋旁為警查獲，並當場扣得前
    開辛○○所有之口罩、鴨舌帽各一只，及前揭改造手槍一把、具有殺傷力之子彈
    三顆與不具殺傷力之子彈一顆（子彈均已於鑑定過程中試射擊發）。
四、案經宜蘭縣警察局礁溪分局報告臺灣宜蘭地方法院檢察署檢察官偵查起訴。
　　理  由
一、右揭事實一部分，業據被告辛○○於本院警詢、偵查及本院調查、審理中均坦承
    不諱，並有前揭改造手槍一把及子彈四顆扣案可佐。而扣案之改造手槍一把與子
    彈四顆，經送內政部警政署刑事警察局鑑定結果，認該改造手槍一把（槍枝管制
    編號：0000000000號，含彈匣一個），係仿ＦＮ廠半自動手槍製造之
    金屬玩具手槍，更換造金屬槍管改造而成之改造手槍，機械性能良好，可擊發適
    用子彈，認具殺傷力；另四顆子彈，均係由玩具金屬彈殼加裝直徑約七點八ｍｍ
    之金屬彈頭改造而成之改造子彈，採樣一顆試射，可擊發，認具殺傷力，此有該
    局九十二年十二月十日刑鑑字第０九二０一九九五二八號槍彈鑑定書一件附卷供
    參。另剩餘三顆子彈，經送法務部調查局鑑定結果，其中二顆子彈以彈速測定儀
    於槍口前方一公尺處測得彈頭平均速度為每秒四七五呎（一四四點七八公尺），
    換算彈頭單位面積動能為每平方公分五十一點五焦耳；餘一顆以彈速測定儀於槍
    口前方一公尺處測得彈頭（重二點一公克、直徑七點九ｍｍ）速度為每秒二六二
    呎（七九點八六公尺），換算彈頭單位面積動能為每平方公分十三點六七焦耳，
    依日本科學警察研究所之研究，發射彈丸單位面積動能達每平方公分二十焦耳，
    即足以穿透人體皮肉層，可知其中二顆子彈具有殺傷力，此有法務部調查局九十
    三年一月十四日調科參字第０九三０００一六一四０號鑑定通知書及九十三年二
    月十八日調科壹字第０九三０００五九七五０號鑑定通知書各一件在卷供參。是
    被告辛○○未經許可寄藏並持有可發射子彈具有殺傷力之改造手槍及子彈之犯行
    ，堪予認定。
二、右揭犯罪事實二部分，亦據被告辛○○於警詢、偵查及本院調查、審理中均供承
    不諱，核與被害人啟暐公司之負責人庚○○於偵查中指訴情節大致相符，並有車
    號ＵＪ─三四０一號自用小客車車號查詢汽車車籍資料一紙在卷可參，則被告辛○○侵占遺失物之犯行，亦可認定。
三、右揭犯罪事實三部分，同據被告辛○○、己○○、丙○○、丁○○於本院審理中
    供認在卷，核與被害人甲○○、乙○○於警詢及偵查中指述情節大致相符，並經
    證人戊○○於偵查中證述在卷，且有車號Ｕ二─六九二九自用小客車車號查詢汽
    車車籍資料一紙、被害人甲○○出具之贓物認領保管單一紙及七Ｋ─九二九八號
    箱型車與賽鴿十五張照片存卷供佐，亦有被告辛○○犯案當時所戴之口罩、鴨舌
    帽各一只扣案可佐。是被告辛○○、己○○、丙○○及丁○○此部分之犯行，同
    可認定。是綜上所述，本件事證明確，被告四人犯行均堪認定，應予依法論科。
四、核被告辛○○就犯罪事實一部分所為，係犯槍砲彈藥刀械管制條例第十一條第四
    項之未經可寄藏可發射子彈具有殺傷力之改造手槍罪及同條例第十二條第四項之
    未經許可寄藏子彈罪。被告辛○○以一寄藏行為觸犯未經許可寄藏改造手槍及子
    彈罪，為想像競合犯，應依刑法第五十五條前段之規定，從一重之未經寄藏改造
    手槍罪處斷。而被告辛○○就右揭犯罪事實二部分所為，係犯刑法第三百三十七
    條之侵占遺失物罪。而右揭犯罪事實三部分，被告辛○○、己○○、丙○○及丁○○所為，均係犯刑法第三百零二條第一項之妨害他人行動自由罪；被告四人剝
    奪被害人甲○○之行動自由，係為搬取被害人乙○○之賽鴿，使其無法參賽，渠
    等妨害他人行使權利之低度行為應為剝奪他人行動自由之高度行為所吸收，不另
    論罪；而被告四人係以恐嚇方式剝奪他人之行動自由，渠等所為之恐嚇行為亦為
    剝奪他人行動自由之部分行為，亦不另論罪。公訴意旨雖認被告四人就右揭犯罪
    事實三部分係涉犯刑法第三百零五條恐嚇罪、第三百零四條之強制罪，二罪間並
    有方法、結果之牽連關係，然本院認被告四人所為之強暴、脅迫方法，已達剝奪
    他人行動自由之程度，應均概以刑法第三百零二條第一項之妨害自由罪論處，起
    訴法條容有未洽，應予變更。又被告辛○○、己○○、丙○○及丁○○，就右揭
    犯罪事實三部分所為，均有犯意聯絡及行為分擔，均為共同正犯。至被告辛○○
    所犯前揭未經寄藏改造手槍罪、侵占遺失物罪及剝奪他人行動自由罪三罪間，犯
    意個別，行為有異，應予分論併罰。茲查，被告辛○○前因重利案件，經本院於
    八十七年八月十八日以八十六年度訴字第四五九號判處有期徒刑六月，經臺灣高
    等法院以八十七年度上訴字第四四一一號判決駁回上訴，後經最高法院於八十八
    年六月二十四日，以八十八年度臺上字第三三八八號判處有期徒刑六月確定，並
    於八十九年一月十日執行完畢出監，有卷附臺灣高等法院被告全國前案紀錄表可
    按，其於前案執行完畢後五年內再犯本件有期徒刑以上之罪，為累犯，應就其所
    犯未經許可寄藏改造手槍罪及剝奪他人行動自由罪部分，均依刑法第四十七條之
    規定加重其刑。審酌被告辛○○素行不佳，為獲取賽鴿比賽彩金，竟以不正手段
    企圖影響比賽進行，侵害他人財產權，並影響比賽之公平性，且任意受託保管槍
    彈，並持槍恐嚇他人，妨害他人之行動自由及權利行使，對於社會治安造成重大
    威脅，而被告己○○、丙○○、丁○○年輕氣盛，不知辨別是非，盲從附和，共
    同恐嚇並妨害他人行使權利，進而妨害他人行動自由，影響社會秩序，惟渠等於
    犯罪後均坦承犯行，且被告丁○○、丙○○犯後態度良好，顯見已有悔意等一切
    情狀，分別量處如主文所示之刑，並就罰金部分諭知易服勞役折算標準，且就被
    告己○○、丁○○及丙○○部分諭知易科罰金折算標準，以資懲儆。
五、扣案之改造手槍一把，為被告辛○○所持有及寄藏，屬違禁物，爰依刑法第三十
    八條第一項第一款沒收之。惟扣案之子彈四顆，雖其中三顆子彈具有殺傷力，然
    均已於鑑定過程中試射擊發，非屬違禁物，爰不併予宣告沒收。至扣案之口罩及
    鴨舌帽各一只，雖均為被告辛○○所有，然該鴨舌帽為其日常所用，非僅供本件
    犯罪所用之物，而口罩一只係為避免遭被害人甲○○辨認而使用，業據被告辛○○供承在卷，爰僅就該口罩一只依刑法第三十八條第一項第二款沒收之。
據上論結，應依刑事訴訟法第二百九十九條第一項前段、第二百七十三條之一第一項
、第三百條，槍砲彈藥刀械管制條例第十一條第四項、第十二條第四項，刑法第十一
條前段、第三百零二條第一項、第三百三十七條、第二十八條、第四十七條、第四十
一條第一項、第五十一條第五款、第七款、第三十八條第一項第一款、第二款，罰金
罰鍰提高標準條例第一條前段、第二條，現行法規所定貨幣單位折算新臺幣條例第二
條，判決如主文。
本案經檢察官劉憲英到庭執行職務。
中　　　華　　　民　　　國　　九十三　　年　　　十　　　月　　 十三 　　日
                                 臺灣宜蘭地方法院刑事第四庭
                                     法  官  郭  顏  毓
右正本證明與原本無異。
如不服本判決，應於判決送達後十日內向本院提出上訴狀（應附繕本）。
                                     書記官  莊  淑  茹
中　　　華　　　民　　　國　　九十三　　年　　　十　　　月　　 十五 　　日
附錄本案論罪科刑法條全文：
刑法第三百零二條
(剝奪他人行動自由罪)
私行拘禁或以其他非法方法，剝奪人之行動自由者，處五年以下有期徒刑、拘役或三
百元以下罰金。
因而致人於死者，處無期徒刑或七年以上有期徒刑，致重傷者，處三年以上十年以下
有期徒刑。
第一項之未遂犯罰之。
刑法第三百三十七條
(侵占遺失物罪)
意圖為自己或第三人不法之所有，而侵占遺失物、漂流物或其他離本人所持有之物者
，處五百元以下罰金。
槍砲彈藥刀械管制條例第十二條
未經許可，製造、販賣或運輸子彈者，處一年以上七年以下有期徒刑，併科新台幣五
百萬元以下罰金。
未經許可，轉讓、出租或出借子彈者，處六月以上五年以下有期徒刑，併科新台幣三
百萬元以下罰金。
意圖供自己或他人犯罪之用，而犯前二項之罪者，處三年以上十年以下有期徒刑，併
科新台幣七百萬元以下罰金。
未經許可，持有、寄藏或意圖販賣而陳列子彈者，處五年以下有期徒刑，併科新台幣
三百萬元以下罰金。
第一項至第三項之未遂犯罰之。
槍砲彈藥刀械管制條例第十一條
未經許可，製造、販賣或運輸第四條第一項第一款所稱其他可發射金屬或子彈具有殺
傷力之各式槍砲者，處五年以上有期徒刑，併科新臺幣一千萬元以下罰金。
未經許可，轉讓、出租或出借前項所列槍砲者，處三年以上十年以下有期徒刑，併科
新臺幣七百萬元以下罰金。
意圖供自己或他人犯罪之用，而犯前二項之罪者，處無期徒刑或七年以上有期徒刑，
併科新臺幣一千萬元以下罰金。
未經許可，持有、寄藏或意圖販賣而陳列第一項所列槍砲者，處一年以上七年以下有
期徒刑，併科新臺幣七百萬元以下罰金。
第一項至第三項之未遂犯罰之。
